【裁判字號】    97,易,272
【裁判日期】    970526
【裁判案由】    家庭暴力防治法等
【裁判全文】
臺灣雲林地方法院刑事判決               97年度易字第272號
公  訴  人  臺灣雲林地方法院檢察署檢察官
被      告  甲○○
                    國民
上列被告因違反家庭暴力防治法等案件，經檢察官提起公訴（97
年度偵字第1058號），本院判決如下：
    主  文
甲○○無罪。
    理  由
一、公訴意旨略以：被告甲○○明知臺灣雲林地方法院業於民國
    97年01月22日以96年度家護字第521 號通常保護令，命其不
    得對其妻乙○○○實施身體或精神上不法侵害之行為，有效
    期間為10月，且於同年02月02日下午01時30分許，經雲林縣
    警察局斗六分局派員對其告知上開保護令內容，並命其在保
    護令執行紀錄表上簽名確認。竟於上開保護令仍在有效期間
    之97年02月27日上午11時55分許，在其位於雲林縣斗六市○
    ○里○○路32號住處，基於恐嚇之犯意，向乙○○○恫嚇稱
    ：「要拿刀殺死妳... 」等語，足生危害於乙○○○之安全
    ，而違反上開保護令，因認被告涉犯家庭暴力防治法第61條
    第1 款（起訴書誤載為修正前之家庭暴力防治法第50條第1
    款）違反保護令罪及刑法第305 條恐嚇危害安全罪嫌。
二、按犯罪事實應依證據認定之，無證據不得認定犯罪事實，刑
    事訴訟法第154 條第2 項定有明文。又「刑事訴訟法第161
    條第1 項規定：檢察官就被告犯罪事實，應負舉證責任，並
    指出證明之方法。因此，檢察官對於起訴之犯罪事實，應負
    提出證據及說服之實質舉證責任。倘其所提出之證據，不足
    為被告有罪之積極證明，或其指出證明之方法，無從說服法
    院以形成被告有罪之心證，基於無罪推定之原則，自應為被
    告無罪判決之諭知。」最高法院92年臺上字第128 號判例要
    旨可資參照。
三、公訴意旨認被告涉犯家庭暴力防治法第61條第1 款違反保護
    令罪及刑法第305 條恐嚇危害安全罪，無非係以告訴人乙○
    ○○於警詢、本院審理之證述筆錄、本院96年度家護字第52
    1 號通常保護令、雲林縣警察局斗六分局保護令執行紀錄表
    、被告於警詢、偵訊之筆錄資為論據。
四、被告堅決否認有上揭犯行，辯稱：案發當天為一件漁網的事
    情發生爭執，但未說要拿刀殺告訴人等語。經查：
(一)、被告曾於96年10月08日下午06時30分許，因長期個性不合，
    發生口角爭執，在雲林縣斗六市○○路32號住處，持棍毆打
    告訴人，告訴人因而向本院聲請核發保護令，經本院調查屬
    實，核發96年度家護字第521 號保護令予告訴人，禁止被告
    對告訴人實施身體或精神上不法侵害之行為，上開保護令之
    有效期間為10月，雲林縣警察局斗六分局嗣於97年02月03日
    晚間08時20分至被告住處，向被告宣告上開保護令內容並加
    以告誡，被告知悉上開保護令之內容。被告與告訴人又於97
    年02月27日上午11時30分許，因放在住處附近之漁網是否為
    被告所有，及放置地點是否妥適等細節發生爭執等情，業據
    告訴人於警詢、本院審理時指證綦詳，被告對於上情亦不爭
    執，復有本院96年度家護字第521 號通常保護令、雲林縣警
    察局斗六分局保護令執行紀錄表等在卷可稽，堪以認定。
(二)、告訴人於警詢及本院審理時固均證稱，被告於97年02月27日
    上午11時30分許，曾以「要拿刀殺死你.. 」 等語恐嚇告訴
    人，惟告訴人於警詢時指稱：「（他於何時？何地說要拿刀
    殺你？當時有無目擊者在場？）於97年02月27日上午11時30
    分許，在雲林縣斗六市○○里○○路32號住宅內，他親自說
    他要進廚房拿菜刀殺我，我一聽到就立刻打電話報警處理，
    家裡只有我們沒有其他人在。」、「（為何今天他要拿刀殺
    你？）因為他的漁網壞掉，我拿到旁邊放好，不知為何原因
    他看到後就說要拿刀殺我。」等語，就被告何以口出恐嚇言
    詞之緣由及發生情形，表示係因被告漁網壞掉，告訴人拿到
    旁邊放好，不知何原因被告看到後，說要進廚房拿刀殺告訴
    人。然告訴人上開指訴，與其於本院審理時所證：「（今年
    這次什麼情形？）拿刀說要殺死我。」、「（什麼地方跟你
    這樣說？）他有一個漁網都丟在我種菜的地方... ，我把他
    的漁網拿到走廊下面的籃子放著，他又拿回我種菜的地方放
    ，... ，我又把漁網拿去籃子放，這樣總共3 次，最後他拿
    漁網把我種的菜破壞掉，要殺我，叫我去叫警察來抓他....
    」、「（當時家中有何人？）小孩都去田裡，只有我和被告
    ，他說一定要殺死我... 」、「（你先生說要拿刀殺你，是
    在什麼地方跟你講的？）家中看電視那間客廳。」、「（被
    告這樣對你說手上有無拿刀？）沒有，正要去拿，要去拿的
    時候我就跑了，不然會被殺死... 」、「（為何說正要去拿
    刀而已？）被告說要去拿刀殺死我，我就跑了。」、「（有
    無看到被告要去哪裡拿？）被告房間都有一把刀，... 」、
    「（有無看到被告去哪裡拿刀子？）房間床下。」、「（你
    有無看到？）有。... 」、「（你不是說他說要拿刀殺你你
    就跑掉？）被告說完之後就爬上去房間，他之前都去房間拿
    刀殺我二兒子，刀子很長。」、「（你們的廚房在一樓或是
    二樓？）一樓。」、「（你在警局為何說被告要進去廚房拿
    菜刀殺你？）可能被告上樓去房間拿刀的時候，刀子放在什
    麼地方忘記找不到，還要去廚房找，我人在外面窗戶有看到
    。」「（你剛剛不是說你先生要上樓的時候你就跑掉？）我
    在家旁邊巷子而已，廚房有窗戶，看我先生還有沒有出來，
    有出來就要找人救命。」、「（這次為何你先稱說要拿刀殺
    你？）因為我把漁網位置移動.. 」 、「（漁網如何移動？
    ）被告本來放在我的菜上面，我把漁網放到一個裝柳丁的籃
    子，被告放漁網在我的菜上面這樣我沒有辦法去澆水，菜會
    死掉，被告為何不放在涼亭或是放在籃子裡面。」、「（你
    先生說要拿刀殺你之前有無說什麼？）沒有，只說一定要殺
    死我。」、「（你先生看到你就說要拿刀殺死你，都沒有說
    其他？）有，本來我跟被告說漁網是你的垃圾車來就要拿去
    丟掉，他說漁網不是他的，我說別人的漁網不會在這邊，這
    附近只有被告在釣魚，沒有其他人有在釣魚。」、「（被告
    說要拿刀殺死你之前，被告如何跟你講？）被告都說漁網不
    是他的，我說你的漁網就要拿去丟掉，被告又把漁網拿去我
    種菜的地方，我又把漁網拿去涼亭那邊籃子放，被告就要殺
    我。」等情節，指被告對其言詞恐嚇之原因，乃因其與被告
    就住處附近放置漁網究竟是否被告所有，及其移動漁網位置
    等事，2 人發生爭執之經過情形，前後不一，是否可信，已
    非無疑。
(三)、又被告與告訴人個性不合，長期互有齟齬，2 人間存有無法
    妥協之歧見，被告因不堪告訴人言語相激，曾持棍毆打告訴
    人成傷一節，亦為本院96年度家護字第521 號通常保護令裁
    定認定屬實，是告訴人並非全然無辜之被害人，被告亦非全
    然無由之加害人，可見被告並非毫無理性或有暴力傾向之人
    ，則告訴人於警詢證述「被告漁網壞掉，其將之拿到旁邊放
    好」果若屬實，顯然其已先對被告釋出善意，被告與告訴人
    結髮已逾數十載，2 人育有3 子，難謂毫無感情，依上所述
    ，被告又非毫無理性或有暴力傾向之人，焉有在告訴人已先
    釋出善意，將壞掉漁網放置旁邊時，會「不知為何原因」看
    到後就說要拿刀殺告訴人之理，告訴人於警詢所述，顯然悖
    離常情，委不可採。而告訴人於本院審理時所述，因其所種
    蔬菜上放置漁網，其認被告有意破壞所種蔬菜，為圖報復將
    漁網放在屋前涼亭籃子上，被告爭執該漁網並非其所有，又
    放回原位，前後3 次，2 人因之發生爭吵等情，核與被告供
    稱，告訴人當天上午責罵其只會喝酒工作都不做，並唸到漁
    網去，把漁網放在被告工作服上，被告將漁網拿走，告訴人
    又將漁網撿回放了3 次等語，大致相符，較為可信，可見被
    告與告訴人於案發時，確實曾經發生爭執，且是告訴人先行
    挑起爭端，告訴人卻於警詢時刻意隱瞞2 人爭執之原委，且
    告訴人於本院審理時，一再強調被告控制其2 人結婚以來所
    賺得財產，不願將財產分配予告訴人，雙方離婚亦無所謂，
    但需分配財產等語，告訴人指訴被告恐嚇之動機尚非單純。
    再告訴人於警詢指證，被告說要進廚房拿菜刀殺告訴人云云
    ，僅敘及被告以口頭為恐嚇言詞，但於本院審理時卻證稱，
    被告為恐嚇言詞時，正要去房間拿刀，在廚房窗外看見被告
    去房間床下拿刀，可能去房間拿時找不到，還要去廚房找云
    云，指證被告除言詞恐嚇外，更有欲實際行動，找尋刀械之
    行為，前後證述尚有未合，益見告訴人於本院審理時，蓄意
    渲染被告之惡性及誇大經過情節。被告對於告訴人指訴其以
    言詞恫嚇告訴人一情，迭於警詢、偵訊及本院審理時堅詞否
    認，本件告訴人自承，案發當時僅有其與被告在場，則除告
    訴人之指訴外，並無其他證據足以佐證告訴人證述屬實，自
    難僅憑告訴人上開前後不一且有瑕疵之證述，遽予認定被告
    於案發時以言詞恐嚇告訴人之情事。
五、綜上所述，告訴人之指證既有有瑕疵可指，尚難採為不利被
    告之認定，此外復查無其他積極證據足資證明被告有公訴人
    所指於上開時地，有違反保護令或恐嚇危害安全之犯行，揆
    諸首開說明，被告犯罪尚屬不能證明，自應諭之無罪之判決
    。
六、依刑事訴訟法第301條第1項，判決如主文。
本件經檢察官江柏青到庭執行職務。
中    華    民    國    97    年    5     月    26    日
            刑事第六庭    審判長法  官  廖國勝
                                法  官  黃楹榆
                                法  官  李秋瑩
以上正本證明與原本無異。
如不服本判決，應於判決送達後10日內向本院提出上訴狀（須附
繕本）。
                                書記官  邱明通
中    華    民    國    97    年    5     月    26    日


司法院資訊處製作；財團法人民間司法改革基金會備份。
